【裁判字號】    95,簡上,130
【裁判日期】    950731
【裁判案由】    竊盜
【裁判全文】
臺灣嘉義地方法院刑事判決             95年度簡上字第130號
上  訴  人  臺灣嘉義地方法院檢察署檢察官
被      告  乙○
上列上訴人因被告竊盜案件，不服本院朴子簡易庭95年度嘉簡字
第112號中華民國95年5月30日第1審判決（聲請簡易判決處刑案
號：臺灣嘉義地方法院檢察署95年度偵字第3435號），提起上訴
及移送併辦（臺灣嘉義地方法院檢察署95年度偵字第4151號），
本院管轄之第2審合議庭判決如下：
    主  文
原判決撤銷。
乙○連續竊盜，處拘役柒拾日，如易科罰金，以佰元折算壹日
；緩刑貳年。
    事  實
一、乙○基於意圖為自己不法所有之概括犯意，自民國（下同）
    93年1月間某日起至95年5月5日上午10時止之期間內，連續
    多次在嘉義縣太保市蒜頭糖廠畜牧場內，竊取臺灣糖業股份
    有限公司所有之鐵管、鉗管架或扳手得手，總計竊得鐵管41
    支（共重約5百餘公斤）、鐵製鉗管架1臺及扳手2支；嗣乙
    ○為上開最後1次竊盜得手後，旋經上開畜牧場員工甲○○
    發現，報警當場逮捕乙○，並於95年5月5日下午3時30分許
    ，在乙○位於嘉義縣六腳鄉蒜東村住處前空地，扣得乙○先
    前所竊物品，而知上情。
二、案經嘉義縣警察局朴子分局報請臺灣嘉義地方法院檢察署檢
    察官偵查後聲請簡易判決處刑及該分局報告該署檢察官移送
    併辦審理。
     理  由
一、訊據被告乙○對於上揭犯行坦承不諱，核與證人甲○○於警
    訊時之指述相符，並有贓物認領保管單2紙及竊盜現場暨贓
    物照片4張在卷足憑，本件事證明確，被告上開犯行洵堪認
    定，應予依法論科。
二、按行為後法律有變更者，適用行為時之法律。但行為後之法
    律有利於行為人者，適用最有利於行為人之法律，刑法第2
    條第1項定有明文。核被告乙○所為，係犯刑法第320條第1
    項之竊盜罪。(一)被告行為後，95年6月14日修正公布，同年7
    月1日施行之刑法施行法第1條之1第1項、第2項前段增訂「
    中華民國94年1月7日刑法修正施行後，刑法分則編所定罰金
    之貨幣單位為新臺幣。94年1月7日刑法修正時，刑法分則編
    未修正之條文定有罰金者，自94年1月7日刑法修正施行後，
    就其所定數額提高為30倍。」等內容。而被告所犯之刑法第
    320條第1項自72年6月26日（即罰金罰鍰提高標準條例修正
    公布日）迄今未修正，其罰金法定刑為「500元」，貨幣單
    位乃「銀元」（刑法第320條第1項參照），依罰金罰鍰提高
    標準條例第1條前段提高10倍，實為「銀元5,000元」，經折
    算為「新臺幣15,000元」。刑法施行法於95年7月1日施行後
    ，所定罰金之貨幣單位為新臺幣，就其所定數額高30倍，刑
    法第320條第1項之罰金法定刑「500元」，依該規定折算，
    亦為「新臺幣15,000元」。是刑法施行法前開條文修正後，
    刑法第320條第1項「罪刑」並未變更。刑法施行法第1條之1
    第1項、第2項前段之法律效果乃將刑法分則罰金刑之貨幣單
    位從「銀元」轉換為「新臺幣」，係統一貨幣單位準據法，
    修正意旨亦止於釐清吾國先前易生混淆之貨幣單位系統，與
    罪刑無涉，尚無刑法第2條第1項新舊法比較適用之問題，自
    應適用現行有效之法律。(二)另按新舊法比較時，應就罪刑有
    關之共犯、未遂犯、連續犯、牽連犯、結合犯以及累犯加重
    、自首減輕、暨其他法定加減原因、與加減例等一切情形，
    綜其全部之結果，而為比較，再適用有利於行為人之法律處
    斷，且應就罪刑有關之一切情形，比較其全部之結果，而為
    整個之適用，不能割裂而分別適用有利益之條文，最高法院
    24年度上字第4634號、27年度上字第2615號判例業已明揭其
    旨。本件被告行為後，若干法律已有變更，茲分述如下：本
    件所涉修正前後法律比較及適用之情形，詳如附表所示；綜
    合上述及附表之比較，修正後之規定並非較有利於被告，依
    修正後刑法第2條第1項前段規定適用舊法。(三)則被告先後多
    次犯行，時間緊接，犯罪構成要件相同，顯係基於概括犯意
    反覆為之，為連續犯，應依修正前刑法第56條之規定，論以
    刑法第320條第1項之竊盜罪，並加重其刑。原審就被告上開
    之95年5月5日上午10時之犯行部分，論罪科刑，固非無見，
    惟上開其餘犯行部分，既與聲請簡易判決處刑部分有連續犯
    之關係，屬裁判上之一罪，為起訴效力所及，並經移送併辦
    ，本院自得併予審究。原審對此部分犯行未及審酌，則認定
    事實及適用法律顯屬有誤，上訴意旨指摘原判決不當，為有
    理由，應由本院撤銷予以改判。
三、爰審酌被告素行、智識程度、生活狀況、犯罪之動機、方法
    、所生危害及犯後坦承犯行等一切情狀，量處如主文第2項
    所示之刑，並諭知如易科罰金之折算標準，以示懲儆。末查
    被告素行良好，有臺灣高等法院被告全國前案紀錄表在卷可
    稽，其因一時短於思慮，罹此刑章，經此偵審科刑教訓，當
    知警惕，信無再犯之虞，復審酌被告年事已高，獨自過活，
    生計不易，且贓物業已交甲○○領回，因認所宣告之刑以暫
    不執行為適當，又犯罪在新法（即修正施行後刑法）施行前
    ，新法施行後，緩刑之宣告，應適用新法第74條之規定（最
    高法院95年度第8次刑事庭會議決議參照），本院爰依修正
    施行後刑法第74條第1項第1款之規定，併予宣告緩刑2年，
    以勵自新。
據上論斷，應依刑事訴訟法第455條之1第1項、第3項、第371條
、第369條第1項前段、第364條、第299條第1項前段，刑法第2條
第1項前段、第56條（修正前）、第320條第1項、第41條第1項前
段（修正前）、第74條第1項第1款，刑法施行法第1條之1第1項
、第2項前段，罰金罰鍰提高標準條例第2條（修正前），判決如
主文。
本案經檢察官王振名到庭執行職務。
中    華    民    國    95    年    7     月    31    日
                  刑事第二庭審判長  法  官  夏 金 郎
                                    法  官  黃 義 成
                                    法  官  盧 鳳 田
上列正本證明與原本無異。
本件不得上訴。
中    華    民    國    95    年    7     月    31    日
                                    書記官  楊 國 色
附錄本案論罪科刑法條
刑法第320條第1項：
意圖為自己或第三人不法之所有，而竊取他人之動產者，為竊盜
罪，處五年以下有期徒刑、拘役或五百元以下罰金。
附表：刑法修正施行後新舊法之比較適用：
說明：一、【新法】：94年1月7日修正，同年2月2日公布，95
           年7月1日施行之刑法。
          【舊法】：94年1月7日修正，同年2月2日公布，95年
           7月1日施行前之刑法。
      二、【最高法院決議】：最高法院95年5月23日第8次刑事
           庭會議決議。
      三、【高院座談會決議】：臺灣高等法院暨所屬法院因應
           新修正刑法施行座談會研討結果。
┌──┬──┬───────────┬──┬────────────┐
│編號│條號│新法                  │比較│理由                    │
│    │    ├───────────┤    │                        │
│    │    │舊法                  │結果│                        │
├──┼──┼───────────┼──┼────────────┤
│1   │41  │新條文：              │    │舊刑法第41條第1項前段規 │
│    │    │犯最重本刑為5年以下有 │    │定，係得以1元以上3元以下│
│    │    │期徒刑以下之刑之罪，而│    │折算1日，易科罰金（依罰 │
│    │    │受6個月以下有期徒刑或 │    │金罰鍰提高標準條例刪除前│
│    │    │拘役之宣告者，得以新臺│    │之第2條規定，就其原定提 │
│    │    │幣1,000元、2,000元或3,│    │高為100倍折算1日，即銀元│
│    │    │000元折算1日，易科罰金│    │100元、200元、300元折算1│
│    │    │。但確因不執行所宣告之│    │日，換算成新台幣即300、6│
│    │    │刑，難收矯正之效，或難│    │00、900元折算1日）。而新│
│    │    │以維持法秩序者，不在此│    │修正刑法則提高為以新台幣│
│    │    │限。                  │    │1,000元、2,000元或3,000 │
│    │    ├───────────┼──┤元折算1日，比較新舊法之 │
│    │    │舊條文：              │ˇ  │適用結果，以修正前之規定│
│    │    │犯最重本刑為5年以下有 │    │，較有利於行為人，應新刑│
│    │    │期徒刑以下之刑之罪，而│    │法第2條第1項之規定，應適│
│    │    │受6個月以下有期徒刑或 │    │用修正前之規定（最高法院│
│    │    │拘役之宣告，因身體、教│    │決議參照）。            │
│    │    │育、職業、家庭之關係或│    │                        │
│    │    │其他正當事由，執行顯有│    │                        │
│    │    │困難者，得以1元以上3元│    │                        │
│    │    │以下折算1日，易科罰金 │    │                        │
│    │    │。但確因不執行所宣告之│    │                        │
│    │    │刑，難收矯正之效，或難│    │                        │
│    │    │以維持法秩序，不在此限│    │                        │
│    │    │。                    │    │                        │
├──┼──┼───────────┼──┼────────────┤
│2   │56  │刪除                  │    │刑法修正之後，原屬連續犯│
│    │    │                      │    │之數個犯罪行為，依新法應│
│    │    │                      │    │數罪併罰，比較修正前之規│
│    │    │                      │    │定，可依裁判上一罪論處，│
│    │    ├───────────┼──┤顯然罪刑之處罰內容發生變│
│    │    │連續數行為而犯同一之罪│ˇ  │動，解釋上對於刑法第2條 │
│    │    │名者，以一罪論。但得加│    │第1項之解釋，應包括各種 │
│    │    │重其刑至2分之1。      │    │影響罪刑加重之規定，按刑│
│    │    │                      │    │法第2條之法律，係指刑罰 │
│    │    │                      │    │所依存的整體法律狀態，故│
│    │    │                      │    │法律有變更應指足以影響行│
│    │    │                      │    │為的可罰性與法律效果的法│
│    │    │                      │    │令，因修正而有所變更而言│
│    │    │                      │    │，此部份修正自屬法律變更│
│    │    │                      │    │，應為新舊法之比較，經新│
│    │    │                      │    │舊法比較之結果，以舊法較│
│    │    │                      │    │有利於行為人，應依舊刑法│
│    │    │                      │    │第56條規定論以一罪，並加│
│    │    │                      │    │重其刑（最高法院決議，高│
│    │    │                      │    │院座談會決議參照）      │
├──┼──┼───────────┼──┼────────────┤
│3   │    │第67條新條文：        │    │新法修正，罰金最低度同時│
│    │    │有期徒刑或罰金加減者，│    │加重之，使法官量刑範圍受│
│    │    │其最高度及最低度同加減│    │到限縮，行為人將受到較舊│
│    │    │之。                  │    │法罰金最低度較高之刑罰，│
│    │    ├───────────┼──┤行為人受處罰之實質內涵顯│
│    │    │第68條舊條文：        │ˇ  │有變更，應屬第2條第1項之│
│    │    │拘役或罰金加減者，僅加│    │法律變更，自應比較新舊法│
│    │    │減其最高度。          │    │，適用最有利行為人之舊法│
│    │    │                      │    │（最高法院決議參照）。  │
├──┼──┼───────────┼──┼────────────┤
│4   │33  │新條文：              │    │(一)修正後刑法第33條第4款 │
│    │    │主刑之種類如下：      │    │  僅將拘役之計算單位由月│
│    │    │四、拘役：1日以上，60 │    │  更正為日，內容完全相同│
│    │    │    日未滿。但遇有加重│    │  ，無涉刑度加重或減輕，│
│    │    │    時，得加至120日。 │    │  並無法律變更之情形。  │
│    │    │五、罰金：新臺幣1,000 │    │(二)修正前刑法第33條第5款 │
│    │    │    元以上，以百元計算│    │  規定，罰金：1元以上， │
│    │    │    之。              │    │  修正後則提高為，罰金：│
│    │    │                      │    │  新臺幣1,000元以上，以 │
│    │    ├───────────┼──┤  百元計算之，致刑度有加│
│    │    │舊條文：              │ˇ  │  重之情形，應依新刑法第│
│    │    │主刑之種類如下：      │    │  2條第1項前段之規定，適│
│    │    │四、拘役：1日以上，2個│    │  用行為時法（最高法院決│
│    │    │    月未滿。但遇有加重│    │  議參照）。            │
│    │    │    時，得加至4個月。 │    │                        │
│    │    │五、罰金：1元以上。   │    │                        │
└──┴──┴───────────┴──┴────────────┘


司法院資訊處製作；財團法人民間司法改革基金會備份。
